【裁判字號】    90,易,1220
【裁判日期】    900704
【裁判案由】    詐欺
【裁判全文】
臺灣臺南地方法院刑事判決                        九十年度易字第一二二０號
    公訴人  臺灣台南地方法院檢察署檢察官
    被  告  乙○○
右列被告因詐欺案件，經檢察官提起公訴（九十年度調偵字第七號），本院判決如左
：
    主  文
乙○○意圖為自己不法之所有，以詐術使人將本人之物交付，處有期徒刑貳月，如易
科罰金，以參佰元折算壹日。緩刑貳年。
    事  實
一、乙○○與甲○為交情頗佳之朋友。乙○○明知其於民國（下同）八十八年間某日
    在台南市台南公園內，以新台幣（下同）三千五百元之代價，向姓名年籍不詳之
    人購買發票人為郝裕豐、票載發票日為八十八年七月二十五日、帳號七四二─六
    號、票號ＰＡ0000000號、面額十萬元及付款人為泛亞商業銀行台南分行
    之支票一紙，係無法兌現之支票，竟意圖為自己不法之所有，在同年七月間某日
    ，持至甲○位於台南市○○○路三五八號十七樓之五住處，向甲○商借十萬元，
    致甲○誤信是客票而陷於錯誤，交付現款十萬元，嗣上開支票因屆期提示後，遭
    銀行以「存款不足及拒絕往來」為由退票，甲○始知受騙。
二、案經甲○訴由臺灣台南地檢察署檢察官偵查起訴。
    理  由
一、訊據被告乙○○固供承有於上開時、地持該支票向告訴人甲○借款一情不諱，惟
    矢口否認有詐欺犯行，辯稱：「該支票是朋友因欠我十多萬元，拿來還給我的。
    我除與他合資生意外，他並到我ＰＵＢ消費簽帳，共欠我十多萬元。他是由另一
    位朋友介紹認識，我只知他的外號，不知真實姓名、地址。我向甲○借款時，有
    說該支票是別人欠錢我拿來還給我的，我因發不出員工薪資，所以持該票向她借
    錢。」云云，惟查，
（一）右揭事實，業經告訴人於偵查中指訴綦詳，並有「發票人為郝裕豐、票載發票
      日為八十八年七月二十五日、帳號七四二─六號、票號ＰＡ0000000號
      、面額十萬元、付款人為泛亞商業銀行台南分行」之支票及退票查詢單影本與
      發票人郝裕豐於泛亞銀行之開戶資料、領用支票明細表各乙份附卷可稽。
（二）次查，被告初於八十八年十一月十九日偵查中供承：「（問：那張支票如何來
      ？）買來的，以三千五百元買入，是透過一張名片向一位年籍不詳之男子所購
      買。」（見八十八年十一月十九日偵查筆錄），繼於八十九年一月五日偵查中
      告訴人到庭指訴：「（問：他拿十萬元的票跟妳借錢，說票何來？）人家欠他
      的錢，開票還他錢的。」、「（問：票是買來的，是否是被告親口跟妳說？）
      是的。」、「（問：被告跟妳說十萬元支票買來，何時說？）是七月二十六日
      跟我說的，但是被告是八十八年七月初向我借的，他是在借款後二十日後跟我
      說的。」等情，而被告對前揭情事並未否認，僅以：「我只是跟她（告訴人）
      說拿來還我的錢之人買的。」乙節置辯（見八十九年一月五日偵查筆錄），嗣
      於本院審理時又辯稱：上開支票係朋友至其經營之ＰＵＢ消費簽帳積欠十多萬
      元，為償還簽帳欠款而交付云云，惟均遲遲無法提供上開支票前手之資料，顯
      與常理有違，蓋該位客人既係經朋友介紹而認識，則應不難查知其姓名、住所
      等資料，故被告辯稱無法交待其支票之提供者，誠難理解；參以，一般收受非
      熟識者交付遠期支票時，習慣上亦會要求交付者在票據上背書，惟本件被告所
      交付予告訴人之支票背面並無其他人背書，亦與常情不符。
（三）再查，證人劉金枝雖於偵查中到庭證稱：「（問：何時看到何人拿票給乙○○
      ？）八十八年五月初拿日期七月之十萬元支票在台南市○○路皇龍第一園予許
      某（即被告乙○○）與人同租的房間，在晚上一個男子拿十萬元票給乙○○，
      要還許某的錢，當時許某要將票給我，我因嫌票期太長沒拿。」、「我去的時
      候，乙○○與那男子已在那裡，那男子交票給乙○○時，我有在場，那男子說
      ：要還錢給乙○○。」；「（問：八十九年一月十八日在本署作證陳述郝裕豐
      的支票是否為你看到不詳年籍的男子開給乙○○的？）是的，是在八十八年五
      月初在皇龍第一園交付的。」等情（見八十九年一月十八日及八十九年六月二
      十七日偵查筆錄），惟參諸告訴人於八十九年六月二十二日提出告訴人與劉金
      枝電話交談之錄音帶及錄音帶譯文，經送法務部調查局以語音分析及聲紋特徵
      比對方式做聲紋鑑定，鑑定結果為：「送鑑證物錄音帶內譯文部分疑似劉金枝
      之聲音與其本人之聲音音質相同」，此有法務部調查局（八九）陸（三）字第
      八九０五六三七０號鑑定通知書乙份在卷足參，是前揭錄音帶內容應為告訴人
      與證人劉金枝之對話無訛，則就兩人對話內容「『秋（即告訴人）：去年他拿
      了一張支票來調現．．．』『枝（即證人劉金枝）：那一張是芭樂票，他拿那
      一張票給妳時，我就都知道了，我有聽到他在電話中跟人談買那張票之經過。
      』『秋：他多少錢買了那張票？』『枝：我沒有注意聽，我只知道他買了芭樂
      票要向人借錢，我沒想到他會拿那張芭樂票向妳調現。』」以觀，證人劉金枝
      先前於偵查中到庭證述之證詞，顯係迴護被告之詞，委無足採。
（四）綜上，被告僅以三千五百元之代價即購得與面額十萬元顯不相當之支票，且無
      法提供持有該票之前手供本院調查，足認其明知票據並無正當來源，對該票屆
      期無法兌現有相當之認識，是其明知支票不可能兌現仍持以向告訴人借款，足
      認其有詐欺之犯意，至為明顯。被告上開所辯，顯係事後畏罪卸責之詞，要無
      可採。本件事證明確，犯行足以認定。
二、核被告所為，係犯刑法第三百三十九條第一項之詐欺取財罪。爰審酌被告犯罪之
    動機、目的、手段、所造成之危害及犯後態度等一切情狀，量處如主文所示之刑
    ，並諭知易科罰金之折算標準，以資懲儆。末查，被告前未曾受有期徒刑以上刑
    之宣告，此有卷附台灣高等法院被告全國前案紀錄表可按，且業與告訴人成立調
    解，此亦有本院九十年度南核字第八二號卷附九十年民調字第二號台南市中區調
    解委員會調解書乙份在卷足據，其因一時失慮致罹刑章，經此科刑教訓，當已足
    資警惕，信無再犯之虞，本院因認其所受宣告之刑，以暫不執行為適當，併予宣
    告被告緩刑二年，以啟自新。
據上論斷，應依刑事訴訟法第二百九十九條第一項前段、刑法第三百三十九條第一項
、第四十一條第一項前段、第七十四條第一款，罰金罰鍰提高標準條例第一條前段、
第二條，判決如主文。
本案經檢察官林逸梅到庭執行職務
中      華      民      國      九十      年       七    月     四      日
                                      臺灣臺南地方法院刑事第一庭
                                          法  官  黃  光  進
右正本證明與原本無異。
如不服本判決，應於判決送達後十日內，向本院提出上訴狀。（應附繕本）
                                          書記官  陳  怡  吟
中      華      民      國      九十      年      七     月     四      日
附錄法條：
刑法第三百三十九條第一項
 (普通詐欺罪)
意圖為自己或第三人不法之所有，以詐術使人將本人或第三人之物交付者
，處五年以下有期徒刑、拘役或科或併科一千元以下罰金。


司法院資訊處製作；財團法人民間司法改革基金會備份。
